最高法院刑事判決                              八十八年度台上字第二五四三號
    上  訴  人  甲○○
右上訴人因傷害致人於死案件，不服台灣高等法院中華民國八十八年一月二十一日第
二審判決（八十七年度上訴字第三五二○號，起訴案號：台灣桃園地方法院檢察署八
十五年度偵字第七四三六號），提起上訴，本院判決如左：
    主  文
上訴駁回。
    理  由
按刑事訴訟法第三百七十七條規定，上訴於第三審法院，非以判決違背法令為理由，
不得為之。是提起第三審上訴，應以原判決違背法令為理由，係屬法定要件。如果上
訴理由狀並未依據卷內訴訟資料，具體指摘原判決不適用何種法則或如何適用不當，
或所指摘原判決違法情事，顯與法律規定得為第三審上訴理由之違法情形，不相適合
時，均應認其上訴為違背法律上之程式，予以駁回。本件原判決綜核告訴人杜敏蓬、
朱正偉、王培達、麥國慶、葉繼新、葉繼賢、于貴龍之指訴，共犯林志光自警訊至原
審審理止均指上訴人有參與之供述，共犯沈家佑於第一審審理中之供述，上訴人甲○
○自承係任「圍勢」（維持秩序），證人李憲章稱上訴人工作是秩序維持，及卷附上
開告訴人之診斷證明書、被害人吳華南係遭毆打傷重死亡之解剖證明書、相驗屍體證
明書、台灣高等法院檢察署法醫中心之鑑定書等證據，並參酌全案卷證資料，本於事
實審法院推理之作用，認定民國八十五年六月二日凌晨三時許，洪學良至桃園縣桃園
市○○路七十號「玫瑰假期酒店」消費後因酒醉鬧店遭圍勢人員毆傷（未據告訴），
同行友人吳華南、杜敏蓬來電質問並稱是夜將再前來，林志光於案發前為免被害人吳
華南等人藉故尋釁，遂先通知上訴人糾集沈家佑、葉宗翰及其他不詳姓名成年人多人
備妥滅火器等物見機行事，嗣於同月三日凌晨零時三十分許，吳華南、杜敏蓬，與朱
正偉、麥國慶、王培達、葉繼新、葉繼賢、于貴龍、「楊世光」等九人前來，林志光
即招待至第五包廂，吳華南即質問林志光為何毆打洪學良，同行之人亦動手毆打。上
訴人、沈家佑、葉宗翰等多人獲悉後即分持上開物品衝入內與林志光基於共同傷害之
犯意聯手毆打吳華南等九人，致除于貴龍、「楊世光」外其他人均受傷，吳華南則因
顱部創傷於同日下午死亡等情，因認上訴人及共犯應僅在教訓，無致死之犯意，乃維
持第一審變更起訴法條，改以共同傷害罪及傷害致人於死罪，並依想像競合關係從重
論以傷害致死罪刑之判決，而駁回上訴人第二審之上訴，其採證認事，從形式上觀察
，並無違背法令之情形。上訴意旨略以：(一)、案重初供，林志光於第一次警訊中已稱
其一進包廂即被打昏，以後發生何事均不清楚，又告訴人王培達在警訊中已稱口卡比
較糢糊，不敢確定，於第一審中亦稱無法指認誰加入打架，告訴人葉繼新於相驗中稱
三人照片均認不出，告訴人麥國慶警訊中亦稱無法指出毆打之人，告訴人杜敏蓬於第
一審則稱可能在醫院頭昏口卡認錯了，告訴人葉繼賢稱左小腿刺龍之男子持斧頭揮砍
，但上訴人並無此剌青，且亦無人受有刀傷，另證人李憲章亦稱躲起來，沒有看到打
架情形；以上均無人指認上訴人涉案，原審僅以林志光嗣後之供詞及告訴人以口卡之
指認而認上訴人有參與，顯有證據上理由矛盾之違法云云。(二)、無任何證據證明林志
光於案發前為免被害人吳華南等人藉故尋釁，遂先通知上訴人糾集沈家佑、葉宗翰及
其他共犯備妥滅火器等物見機行事，且證人謝國怡於第一審中亦證，上訴人當天有帶
兒子到店內，設上訴人有經林志光通知因應打架，當不致攜帶妻小前往，原審就上開
有利於上訴人之證詞未敘明何以不採，自有理由不備之違法云云。惟查：共犯林志光
於第一次警訊中固為上開供述，但嗣於第二次警訊即稱第一次警訊筆錄部分不實在，
並指認上訴人係店內圍勢率葉宗翰、沈家佑等人入內行凶，係第一個入內，復指認三
人之照片（見相驗影印卷第四之一、十之一、二十八之一、四十頁、偵字第七四五九
號影印卷內其於八十五年六月十二日在桃園看守所之借提訊問筆錄、一審重訴字第四
十號第一卷第十五、六頁、第二卷第二六頁、原審卷第六一頁），已難執其第一次警
訊筆錄為上訴人有利之認定。又告訴人杜敏蓬、葉繼新、葉繼賢、朱正偉、于貴龍亦
均分別於警訊中依口卡片指認上訴人率眾入內行凶，與共犯林志光指認相合，渠等指
認確屬無誤，雖告訴人葉繼新於稍後相驗中改稱認不出，但除去其指認仍尚有其他人
之指認，至告訴人杜敏蓬於一審中改稱可能認錯云云，然事實上其指認並無錯誤，渠
等之上開供詞，及其餘告訴人未能於警訊中指認，均不能為上訴人有利之認定，原審
因而採信共犯林志光及上開告訴人警訊之指訴，自無上訴意旨所指之證據上理由矛盾
可言。又原審既認定上訴人率其他共犯入內行凶，並詳敘其認定之所憑及其理由，則
共犯林志光是否於事前通知上訴人糾集其他共犯備妥滅火器等以見機行事，已與犯罪
構成要件無關，原審未於理由就此記載於事實之部分敘明其所據，及未敘明證人謝國
怡之證詞是否足以為上訴人有利之認定，固非無瑕疵，但與判決主旨不生影響，依刑
事訴訟法第三百八十條之規定，非適法之第三審上訴理由，其上訴違背法律上之程式
，應予駁回。
據上論結，應依刑事訴訟法第三百九十五條前段，判決如主文。
中      華      民      國    八十八    年      五      月     十九     日
                              最高法院刑事第二庭
                                  審判長法官  莊  來  成
                                        法官  呂  潮  澤
                                        法官  謝  俊  雄
                                        法官  白  文  漳
                                        法官  蘇  振  堂
      右正本證明與原本無異
                                              書  記  官
中      華      民      國    八十八    年      五      月    二十一    日
